【裁判字號】    99,易,654
【裁判日期】    990825
【裁判案由】    詐欺
【裁判全文】
臺灣桃園地方法院刑事判決               99年度易字第654號
公  訴  人  臺灣桃園地方法院檢察署檢察官
被      告  乙○○
上列被告因詐欺案件，經檢察官提起公訴（98年度偵字第13475
號），嗣於本院準備程序進行中，被告就被訴事實為有罪之陳述
，經本院告知簡式審判程序意旨，並聽取公訴人及被告之意見後
，本院合議庭裁定改由受命法官獨任依簡式審判程序審理，並判
決如下：
    主  文
乙○○幫助意圖為自己不法之所有，以詐術使人將本人之物交付
，累犯，處有期徒刑肆月，如易科罰金，以新臺幣壹仟元折算壹
日。
    事  實
一、乙○○曾於(一)民國89年間，因竊盜案件，經臺灣臺北地方法
    院以90年度簡上字第43號判決定應執行之刑為有期徒刑1 年
    確定；次於(二)90年間，因違反毒品危害防制條例案件，經本
    院以90年度壢簡字第716 號判決判處有期徒刑5 月確定；所
    犯前開(一)、(二)案件經定應執行有期徒刑1 年3 月，於92年12
    月23日縮刑期滿執行完畢；再於(三)92年間，因竊盜案件，經
    本院以92年度易字第191 號判決判處有期徒刑8 月確定，於
    94年7 月22日縮刑期滿執行完畢；復於(四)94年間，因違反毒
    品危害防制條例案件，經臺灣板橋地方法院以94年度易字第
    279 號判決判處有期徒刑7 月確定，於95年2 月22日執行完
    畢；又於(五)94年間，因竊盜案件，經臺灣板橋地方法院以94
    年度簡上字第277 號判決判處有期徒刑9 月確定，於96年7
    月29日執行完畢。
二、詎乙○○仍不知悔改，明知現今社會詐騙集團猖獗，亦能預
    見任意將金融機構金融卡及密碼提供他人，足供他人使用作
    為詐欺取財等犯罪後收受被害人款項，以遂掩飾或隱匿犯罪
    所得財物目的之工具，竟仍基於幫助詐欺取財之不確定故意
    ，於96年11月30日前某時，在不詳地點，將其設於中和南勢
    角郵局帳號00000000000000號帳戶（以下簡稱郵局帳戶）存
    摺、金融卡及密碼交付詐欺集團所屬某真實姓名年籍不詳之
    人使用，該人所屬詐欺集團成員共同意圖為自己不法所有，
    基於詐欺取財之犯意聯絡，於96年11月15日晚間7 時許，推
    由某成年女子以skype 通訊方式認識甲○○後，向甲○○稱
    其家境貧困兼差，希望獲得援助，來電可撥門號0000000000
    號手機，致甲○○陷於錯誤，撥打前開門號無人接聽，該成
    年女子因之取得甲○○手機門號，遂以未顯示門號連絡甲○
    ○，要求甲○○先轉帳匯款以確認其非警察，甲○○依指示
    轉帳後，詐騙集團另一成年男子成員再佯稱因甲○○操作錯
    誤，造成渠等機器故障，須甲○○前往銀行開設帳戶且存款
    達60萬以上，始能將甲○○前轉帳金額退還至新設帳戶，甲
    ○○因之前往渣打銀行申設帳號00000000000000號帳戶並辦
    貸款，於96年11月29日經渣打銀行核撥60萬元入帳，復依指
    示將該帳戶號碼、密碼告以詐騙集團成員及辦理語音轉帳功
    能畢，前開核撥貸款60萬元中之10萬元部分即分別於翌（30
    ）日上午11時23分、48分、12時4 分，分5,200 元、45,000
    元、50,000元三筆為詐騙集團成員以語音轉帳之方式轉帳至
    乙○○所設之郵局帳戶，旋遭人持金融卡並輸入密碼後提領
    殆盡，嗣甲○○發覺受騙報警循線查悉上情。
三、案經桃園縣政府警察局桃園分局報請臺灣桃園地方法院檢察
    署檢察官偵查起訴。
    理  由
一、本案被告乙○○所犯之罪，並非法定刑為死刑、無期徒刑或
    最輕本刑3 年以上有期徒刑之罪，亦非高等法院管轄第一審
    之案件，而被告於準備程序中就被訴事實已為有罪之陳述，
    經本院告知簡式審判程序之旨，並聽取公訴人及被告之意見
    後，本院合議庭乃依刑事訴訟法第273 條之1 第1 項規定，
    裁定由受命法官獨任進行簡式審判程序，合先敘明。
二、上揭犯罪事實，業據被告乙○○於本院審理時坦承不諱，並
    經被害人甲○○於警詢及偵查時指訴歷歷，復有被告乙○○
    郵局帳戶存款歷史交易明細表、被害人甲○○渣打銀行帳戶
    明細查詢及中華郵政股份有限公司板橋郵局99年7 月28日板
    營字第0991802604號函附之交易明細及掛失補副單等件附卷
    可稽，足認被告之任意性自白與事實相符，堪以採信。查金
    融存款帳戶屬個人財產權益，其與儲戶存摺、印章及提款卡
    相結合，專屬性及私密性更高，除非本人或與本人具密切之
    關係者，難認有何理由可自由使用私人之存摺、印鑑及金融
    卡，一般人亦均有應妥善保管上開物件，防止被他人冒用之
    認知。且近來詐欺集團犯案每每利用人頭帳戶為其犯罪工具
    ，若任意提供自己帳戶及其相關物件資料予不明人士使用，
    將有遭他人作為詐欺犯罪時，非正當資金進出之用之不法用
    途，此為具有社會生活經驗之成年人所得認識，本件被告乙
    ○○任意交付其存摺、金融卡及密碼予不認識之人，即有以
    己帳戶供他人作為詐欺犯罪時使用之不確定故意甚明。惟被
    告僅提供其帳戶之相關物件，為他人之詐欺取財犯行提供助
    力，尚無以自己實施詐欺犯罪之意思，而與他人有詐欺犯罪
    之犯意聯絡，或有直接參與詐欺犯罪構成要件行為之分擔情
    事，尚非共同正犯。本件事證明確，被告犯行堪以認定，應
    依法論科。
三、按刑法上之幫助犯，係對於犯罪與正犯有共同之認識，而以
    幫助之意思，對於正犯資以助力，而未參與實施犯罪之行為
    者而言（最高法院75年度台上字第1509號、88年度台上字第
    1270號判決意旨參照）；是以，如未參與實施犯罪構成要件
    之行為，僅係出於幫助之意思提供助力，即屬幫助犯，而非
    共同正犯。查本件被告基於幫助之犯意，提供金融機構帳戶
    之存摺、金融卡及密碼予不詳之詐欺集團成員於對上開被害
    人施用詐術，使被害人陷於錯誤申辦貸款，為詐騙集團成員
    利用被害人所告以帳戶帳號及密碼以語音轉帳方式將款項轉
    帳至被告所申辦帳戶後，得以被告提供之金融卡輸入密碼提
    領款項。是核被告所為，係犯刑法第30條第1 項前段、第
    339 條第1 項之幫助詐欺取財罪。被告前有如事實欄一所載
    之犯罪科刑執行情形，有臺灣高等法院被告前案紀錄表在卷
    可稽，被告受有期徒刑之執行完畢後，5 年以內故意再犯有
    期徒刑以上之罪者，為累犯，依刑法第47條第1 項之規定，
    加重其刑。被告幫助他人犯前開罪名，依刑法第30條第2 項
    之規定，減輕其刑，並依法先加後減。爰審酌被告提供帳戶
    予詐欺集團使用，所為已影響社會正常交易安全，增加被害
    人尋求救濟之困難，並使犯罪之追查趨於複雜，犯後於本院
    審理時終能坦承犯行而態度尚可，然被害人所受損害非小，
    兼衡其犯罪動機、目的、生活狀況、品行、智識程度等一切
    情狀，量處如主文所示之刑，並諭知易科罰金之折算標準。
    至前開被告所設郵局帳戶之金融卡及詐騙集團成員持用之搭
    配門號0000000000號手機雖為供犯罪所用之物，然均未扣案
    ，亦非違禁物，爰不予宣告沒收，附此敘明。
據上論斷，應依刑事訴訟法第273 條第1 項、第299 條第1 項前
段，刑法第30條第1 項前段、第2 項、第339 條第1 項、第47條
第1 項、第41條第1 項前段，刑法施行法第1 條之1 第1 項、第
2 項前段，判決如主文。
本案經檢察官簡方毅到庭執行職務。
中    華    民    國    99    年    8     月    25    日
                  刑事第十一庭  法  官  吳宗航
以上正本證明與原本無異。
如不服本判決應於收受判決後10日內向本院提出上訴書狀，並應
敘述具體理由。其未敘述上訴理由者，應於上訴期間屆滿後20日
內向本院補提理由書(均須按他造當事人之人數附繕本)「切勿逕
送上級法院」。
如不服本裁定，應於裁定送達後5 日內向本院提出抗告狀。
                                書記官  鄭乃甄
中    華    民    國    99    年    8     月    25    日
附錄論罪科刑之法條：
中華民國刑法第339條第1項
意圖為自己或第三人不法之所有，以詐術使人將本人或第三人之
物交付者，處5 年以下有期徒刑、拘役或科或併科1 千元以下罰
金。

司法院資訊處製作；財團法人民間司法改革基金會備份。
